【裁判字號】    90,訴,119
【裁判日期】    900220
【裁判案由】    給付借款
【裁判全文】
臺灣臺南地方法院民事判決  九十年度訴字第一一九號
    原      告  萬泰商業銀行股份有限公司
    法定代理人  乙○○
    訴訟代理人  甲○○
    被      告  戊○○
                          身分.
                丁○○    住同.
                          身分.
                丙○○○  住台.
                          身分.
                庚○○○  住高.
                          身分.
                己○○○  住高.
                          身分.
右當事人間請求給付借款事件，本院判決如左：
    主    文
被告應連帶給付原告新台幣壹佰萬元，及自民國八十八年四月十九日起至清償日止，
按年息百分之九點七九計算之利息，並自民國八十八年五月二十日起至清償日止，在
六個月以內者，按上開利率百分之十，在六個月以上者，按上開利率百分之二十計算
之違約金。
訴訟費用由被告連帶負擔。
本判決於原告以新台幣拾參萬參仟元供擔保後，得假執行。
    事    實
甲、原告方面：
  一、聲明：除假執行擔保金額外，求為判決如主文所示。
  二、陳述略稱：
    （一）原告於民國（下同）八十七年四月十一日概括承受訴外人保證責任台南市
          第四信用合作社之資產及負債，並獲主管機關財政部核准公告在案。現因
          債務人戊○○、曾茂松所積欠原保證責任台南市第四信用合作社之債務，
          爰以原告名義訴請給付。
    （二）被告戊○○邀同訴外人曾茂松為連帶保證人，於民國（下同）八十六年四
          月十九日向原告借得新台幣（下同）一百萬元，借款期間約定自八十六年
          四月十九日起至八十八年四月十九日止，利息按原告銀行基本放款利率減
          年息百分之０‧一（放款時為年息百分之十點零五）按月計付，如遇原告
          放款利率調整時，得隨同調整之，逾期付息或到期未履行債務時，自逾期
          日起六個月以內，加付約定利率之百分之十，超過六個月以上，另加付約
          定利率百分之二十之違約金，此有借據為憑。
    （三）詎被告戊○○上開借款自八十八年四月十九日起屆期未為清償，尚欠本金
          一百萬元未清償，然訴外人曾茂松於八十九年一月二十三日死亡，被告曾
          炳森、丁○○、丙○○○、庚○○○、己○○○為其繼承人，依法應概括
          繼承被繼承人曾茂松之債務，即被告等對訴外人曾茂森所負之債務應負連
          帶清償之責。
  三、證據：提出擔保放款借據一件、財政部八十七年四月一日台財融字第八七０八
      四九四四號函一件、被繼承人曾茂松之繼承系統表乙份、戶籍謄本五件、原告
      銀行利息及手續費收入收據補發證明單一件、約定書二件為證。
乙、被告方面：
  一、聲明：駁回原告之訴及其假執行之聲請，訴訟費用由原告負擔。
  二、陳述略稱：
    （一）被告戊○○部分：伊確曾偕同訴外人曾茂松為連帶保證人向原告借款一百
          萬元，然因現經濟狀況不良，無力清償，並非拒不繳納等語。
    （二）被告丁○○、丙○○○、庚○○○、己○○○部分：渠等雖係訴外人曾茂
          松之繼承人，然渠等實不知訴外人曾茂松曾擔任被告戊○○之連帶保證人
          而向原告借款一百萬元，故訴外人曾茂松死亡時，渠等均不知要拋棄繼承
          等語。
    理      由
一、原告主張之事實，業據其提出與所述相符之擔保放款借據一件、財政部八十七年
    四月一日台財融字第八七０八四九四四號函一件、被繼承人曾茂松之繼承系統表
    乙份、戶籍謄本五件、原告銀行利息及手續費收入收據補發證明單一件、約定書
    二件等為證，復為被告戊○○所不爭，堪信為真實。至被告丁○○、丙○○○、
    庚○○○、己○○○等雖抗辯訴外人曾茂松死亡時，其因不知有債務存在，故未
    拋棄繼承，渠等現欲拋棄云云，然依民法第一千一百四十七條之規定，拋棄繼承
    須於知悉其得繼承之時起二個月內以書面向法院為之，而被告丁○○、丙○○○
    、庚○○○、己○○○等人於曾茂松死亡即八十九年一月二十三日時既已知悉，
    渠等現縱為拋棄繼承之意思表示，惟因已逾二個月之期限，於法自屬未合，是被
    告丁○○、丙○○○、庚○○○、己○○○等人所辯，無足憑採。
二、按保證債務之所謂連帶，係指保證人與主債務人負同一債務，對於債權人各負全
    部給付之責任者而言，此就民法第二百七十二條第一項規定連帶債務之文義參照
    觀之甚明（最高法院四十五年台上字第一四二六號、六十九年台上字第一九二四
    號判例參照）；又繼承人對被繼承人之債務，負連帶責任，民法第一千一百五十
    三條第一項亦定有明文。查原告提出由被告即主債務人戊○○與連帶保證人即訴
    外人曾茂松書立之借據約定：借款金額為一百萬元，借款期間自八十六年四月十
    九日起至八十八年四月十九日止，利息則按銀行基本放款利率減年息百分之０‧
    一（放款時為年息百分之十點０五）按月計付，並同意遇原告銀行調整放款利率
    時，同意自調整日起，改按新調整之利率調整之；未按期清償本金或繳納利息時
    ，除按本借款利率給付遲延利息外，並應自約定繳本息日起，其逾期在六個月以
    內償還時，按本借款利率百分之十加付違約金；逾期在六個月以上者，按本借款
    利率百分之二十加付違約金。而被告丁○○、丙○○○、庚○○○、己○○○等
    既為系爭借款連帶保證人即訴外人曾茂松之繼承人，本件主債務人即被告戊○○
    向原告借得本件款項後，於八十八年四月十九日清償期屆期未依約清償，尚欠原
    告銀行一百萬元及自八十八年四月十九日起之利息與自八十八年五月二十日起之
    違約金未清償，從而，原告本於消費借貸、連帶保證及繼承之法律關係，請求被
    告連帶清償如主文第一項所示之本金、利息及違約金，核無不合，應予准許。
三、原告陳明願供擔保，請求宣告假執行，核無不合，茲酌定相當之擔保金額，予以
    准許。
四、結論：本件原告之訴為有理由，依民事訴訟法第八十五條第二項、第三百九十條
    第二項，判決如主文。
中      華      民      國    九十      年      二      月      二十    日
                              臺灣臺南地方法院民事第民二庭
                                      法      官  洪碧雀
右為正本係照原本作成
如對本判決上訴，須於判決送達後廿日內向本院提出上訴狀
中      華      民      國    九十      年      二      月      二十    日
                                      法院書記官  陳麗玲


司法院資訊處製作；財團法人民間司法改革基金會備份。
